臺灣高等法院臺南分院刑事裁定
抗　告　人
即受處分人　甲○○
上列抗告人因違反道路交通管理處罰條例案件，不服臺灣嘉義地
方法院中華民國94年5月31日裁定（94年度交聲字第59號）提起
抗告，本院裁定如下：
    主  文
抗告駁回。
    理  由
一、抗告人即受處分人（即異議人）甲○○於原法院聲明異議意
    旨略以：抗告人並未有任何違規行為，本件舉發員警呂浚郎
    係挾怨報復，於舉發時態度惡劣，歪曲事實，又無法提出經
    科學儀器採證之事證及物證，復擅自塗改抗告人向嘉義區監
    理所聲明異議之違規單影本，顯有偽造栽贓之嫌，因對該所
    裁決不服，爰聲明異議云云。
二、按汽車駕駛人不按遵行之方向行駛者，處六百元以上一千八
    百元以下罰鍰，並記違規點數一點；汽車駕駛人，駕駛汽車
    有違反本條例之行為，經交通勤務警察或依法令執行交通稽
    查任務人員制止時，不聽制止或拒絕停車接受稽查而逃逸者
    ，除按各該條例規定處罰外，處新臺幣三千元以上六千元以
    下罰鍰，並記違規點數一點，道路交通管理處罰條例第四十
    五條第一款、第六十條第一項、第六十三條第一項第一款分
    別定有明文。
三、訊據抗告人甲○○固不否認曾駕駛其所有車號3M-1751號自
    用小客車，於民國九十三年六月五日凌晨二時二十分許，行
    經水上交通道一六八縣道西往東方向，並於中山高新營收費
    站前為警當場攔查等情，然矢口否認有何違規行為，辯稱：
    伊並未有任何違規行為，本件舉發員警呂浚郎係挾怨報復，
    於舉發時態度惡劣，歪曲事實，又無法提出經科學儀器採證
    之事證及物證，復擅自塗改伊向嘉義區監理所聲明異議之違
    規單影本，顯有偽造栽贓之嫌云云。
三、經查：
（一）抗告人甲○○於水上交通道一六八線西往東方向逆向行駛
      ，經警攔查不停後復逃逸至中山高新營收費站始被舉發員
      警當場攔查等事實，業據證人即開單告發之嘉義縣警察局
      水上分局警備隊隊員呂浚郎於原審調查時，以具結擔保其
      供述之真實性證稱：「當時我開車發現有兩個大燈朝著我
      開來，所以我就攔車，我以為異議人要停車下來，我當時
      並不知道那是誰的車子，異議人隨後就開車離開」、「‥
      ‥‥進大崙村時就有鳴警笛及按喇叭，而且在村莊裡面我
      們有試圖要超車攔下。我們跟異議人齊頭時，莊（連富）
      有拿出指揮棒‥‥‥」、「上高速公路後，我還是有持續
      鳴警笛及按喇叭，期間有兩三次與異議人平行，我們還有
      拿出指揮棒要異議人停車‥‥‥」等語（見原審卷第十
      七、三一頁）；另據證人即開單告發之嘉義縣警察局水上
      分局警備隊隊長莊連富於原審調查時亦到庭具結證稱：「
      異議人從水上方向逆向行駛，‥‥‥異議人是下斜坡過來
      斜切到外車道」、「警示燈有開，在一六八縣道時我有拿
      指揮棒要請異議人停車。」、「（問：一六八縣道轉入後
      ，你們如何處理？）有鳴警笛及按喇叭，並用指揮棒要攔
      他。」等語在卷可稽（見原審卷第三三頁）。衡諸二位舉
      發員警經原審分別隔離訊問後，於案發時抗告人逆向行駛
      、攔檢不停往中山高逃逸等情均指證歷歷、互相符合並無
      矛盾之處；且證人莊連富在該次巡邏勤務中居於指揮監督
      地位，其與抗告人素不相識，復經抗告人自承於卷（見原
      審卷第十八頁），衡諸常情，當無可能配合下屬呂浚郎對
      於抗告人展開報復行動而任意誣指抗告人有上開違規行為
      。則本院依二名證人上開供述已得有抗告人有於上述時間
      、地點駕駛前揭自用一般小客車逆向行駛及攔檢不停逃逸
      等心證，且於本件卷存證據資料內並無任何積極證據足以
      證明證人上開供述係屬虛偽，亦無有足以令人顯信證人供
      述為不可採理由存在，本院自不得僅以證人即為本件開單
      告發受處分人之員警而全盤抹煞其在訴訟上所具有之原證
      人資格，而抗告人對前開證人之供述並無法舉出或請本院
      調查任何對其有利之證據資料，以使本院動搖已依證人所
      述而可得確認之抗告人之違規事實。
（二）抗告人雖又指稱：本件舉發員警呂浚郎係挾怨報復等語，
      查證人呂浚郎於原審調查時到庭具結證稱：「當時我開車
      發現有兩個大燈朝著我開來‥‥‥我當時並不知道那是誰
      的車子‥‥‥」等語（見原審卷第十七頁）、抗告人亦於
      原審到庭具結證稱：「（問：大燈有無打開？）一直都是
      開著。」（見原審卷第三十頁），衡與本件案發時係在凌
      晨一、二時許，因天色昏暗，於對向來車打開大燈迎面行
      駛而來之際，應無法清楚辨識車內駕駛人及車牌號碼之常
      情相符，堪可認為證人呂浚郎之證詞係真實而非挾怨誣指
      抗告人。
（三）抗告人又辯稱：其一直至新營才知道員警追趕一事，依上
      揭呂浚松、莊連富等證詞可知上開二名員警於執行巡邏勤
      務時車上警示燈皆一路開著，行進大崙村時並有鳴警笛及
      按喇叭、以紅色指揮棒示意抗告人停車等情，證人莊連富
      亦曾於原審調查時到庭證述：「我們警車一直都有開著警
      報器，並且有揮著指揮棒，當時車流量不算多，而且依當
      時距離，異議人應該知道我們在攔他。」等語（見原審卷
      第三四頁）。衡諸常情，以當時正值深夜，高速公路上車
      流量不多，且警車閃爍燈誌、鳴笛在後追趕、復以紅色指
      揮棒示意之情形，抗告人所稱完全沒聽到警笛聲，一直快
      到新營交流道時才聽到等語，與常理有違，顯係避就飾詞
      ，不可採信。
（四）至抗告人所指其向嘉義區監理所聲明異議之罰單影本遭員
      警擅自塗改，有造假之嫌乙節，經查依嘉義縣警察局水上
      分局九十三年七月二十九日函，已說明該違規單「填單日
      」純屬誤植（原記九十三年六月四日，應為九十三年六月
      五日），並有員警簽章更正為憑（見嘉義區監理所卷第二
      、九頁），此部分依違反道路交通管理事件統一裁罰基準
      及處理細則第三十四條規定，係可補正事項，並不影響本
      件違規事實。
四、綜上所述，本件抗告人甲○○駕駛之自小客車，於上述時地
    之違規行為，洵堪認定。原處分機關依道路交通管理處罰條
    例第四十五條第一項第一款、第六十條第一項、第六十三條
    第一項第一款之規定，裁處抗告人罰鍰三千九百元，並記違
    規點數二點之處分，於法並無違誤。原審據此認本件異議無
    理由，而予以駁回其異議，本院經核其認事用法，並無違誤
    。
五、抗告意旨略以：(一)員警無法舉證及提出經科學儀器採證之事
    證、物證，水上分局編號七一二巡邏車內架有V8，卻無違規
    事證。再則，罰單遭擅自塗改，與抗告人所提正本不符；(二)
    民主法治國家，凡事講求證據，無證據不得推定違法或違規
    ，刑事訴訟法有明文規定，只憑員警的話語就認定抗告人違
    法，未免太過武斷、草率；(三)九十三年六月五日，兩位員警
    呂浚郎、莊連富，共同參與執勤，沒有避嫌及迴避，卻在交
    通法庭相互交叉做為證人，顯有違常理等語。惟查員警執行
    勤務依法取締交通違規事件，固得依科學採證設備以為輔助
    ，然尚非必依賴該等採證設備始可，本院依前開證人即員警
    到庭所證述之內容，既可認定行為人確有違規行為，而呂浚
    郎所駕巡邏車內錄影機鏡頭突然故障無法錄影存證，有其報
    告一份在卷可稽（見原審卷第二一頁），是以未依輔助之攝
    影設備留存其他證據，尚與法無違，又取締抗告人交通違規
    行為之員警，本即係用以證明抗告人確有違規行為之證據方
    法之一，自無迴避之可能及必要。則抗告人仍執前詞，指摘
    原裁定不當求為撤銷，為無理由，應予駁回。
六、據上論斷，應依道路交通案件處理辦理辦法第二十六條，刑
    事訴訟法第四百十二條，裁定如主文。
中　　華　　民　　國　　94　　年　　9 　　月　　26　　日
                  刑事第二庭　　審判長法　官  葉居正
      　　　　　　　　　　　　　　　　法  官  莊俊華
　　　      　　　　　　　　　　　　　法  官  高明發
以上正本證明與原本無異。
不得再抗告。
　　　　　　　　　　　　　　　　　　　書記官  陳淑貞
中　　華　　民　　國　　94　　年　　9 　　月　　29　　日
